臺灣臺南地方法院刑事判決　　　　　　　 96年度交訴字第5號
公　訴　人　臺灣臺南地方法院檢察署檢察官
被　　　告　丙○○
選任辯護人　黃溫信律師
　　　　　　徐美玉律師
　　　　　　黃紹文律師
被　　　告　丁○○
上列被告因過失致死案件，經檢察官提起公訴（95年度偵字第
13594號），本院判決如下：
    主  文
丙○○犯過失致人於死罪，處有期徒刑壹年貳月。
丁○○犯過失致人於死罪，處有期徒刑壹年。
    事  實
一、丙○○考領有普通重型機車駕駛執照，其於民國95年8月6日
    12時40分許，在臺南市○區○○路與崇善13街之無號誌交岔
    路口西邊之「全聯福利中心」（位於崇善路邊）購物完畢後
    ，駕駛牌照號碼XUY-485號重機車，欲從「全聯福利中心」
    前面崇善路北向南之慢車道上由西向東穿越上開無號誌之交
    岔路口，往崇善13街行駛返回其住處，其於起駛穿越時，本
    應注意行車起駛前應注意前後左右有無車輛並應讓行進中之
    車輛優先通行，而依當時情形，天候晴、日間自然光線、柏
    油路面乾燥、無缺陷、無障礙物，視距良好，並無其不能注
    意之情形，詎其竟疏於注意其右側之崇善路上尚有來車即貿
    然搶先欲穿越上開交岔路口。適有丁○○（考領小型車普通
    駕駛執照）駕駛D5-2909號自小客車，搭載其朋友甲○○（
    坐在右前座，車禍發生時在睡覺，不知車禍發生之經過）、
    游閔翔（坐在左後座），沿崇善路由南向北之快車道行駛，
    丁○○本應注意車前狀況，隨時採取必要之措施，並應注意
    行車速度，於設有速限標誌之路段，應遵守速限標誌之規定
    ，不得超速行駛，詎其竟疏於注意車前狀況，且在上開設有
    行車時速不得超過40公里之標誌（警方誤載為50公里）之路
    段，以50公里之時速超速行駛，至上開交岔路口時，丙○○
    之機車車頭遂撞擊丁○○所駕駛之D5-2909號自小客車左前
    車頭（丙○○因而人、車倒地，受有右側第四肋骨閉鎖性骨
    折及右手雙膝挫擦傷等傷害，過失傷害部分未據告訴），以
    致丁○○在車輛碰撞時為急作閃避，於緊張中誤踩油門，其
    自小客車失控往右前方衝撞路旁路燈及住家牆角，丁○○因
    而受有左側創傷性氣胸、顏面挫傷併左眼皮及下巴撕裂傷、
    上顎挫傷併4顆門牙斷裂等傷害（過失傷害部分未據告訴）
    ；右前座之甲○○受有左股骨骨折性脫臼、臉部多處割裂傷
    等傷害（過失傷害部分未據告訴）；左後座之游閔翔則受有
    頭部撞傷致顱內出血之傷害，於95年8月25日10時30分許不
    治死亡。丙○○、丁○○於未被有偵查權之公務員或機關發
    覺前，向警自首坦承犯行，進而接受裁判。
二、案經游閔翔之父戊○○訴由臺南市警察局第一分局報請臺灣
    臺南地方法院檢察署檢察官相驗後偵查起訴。
    理  由
一、訊據被告丁○○對於上開犯罪事實坦承不諱，並表示認罪。
    訊據被告丙○○固不否認其有於上開時、地，在臺南市○區
    ○○路與崇善13街之無號誌交岔路口西邊之「全聯福利中心
    」購物完畢後，駕駛XUY-485號重機車，欲從「全聯福利中
    心」前面崇善路北向南之慢車道上由西向東穿越上開無號誌
    之交岔路口，往崇善13街行駛返回其住處，惟其則否認其有
    過失，其辯護人並為其辯護稱：本件檢察官起訴被告丙○○有過失，是依據臺灣省臺南區車輛行車事故鑑定委員會的
    鑑定意見書，認為丙○○穿越道路前沒有注意左右有無來車
    ，但依車禍現場錄影光碟勘驗結果，可看出丙○○穿越道路
    時，有注意左右來車之後才通行。肇事路段限速40公里，
    被告丁○○車速50公里，顯然已經超速。兩車是車頭對車
    頭撞擊，並非如被告丁○○所稱是被告之機車去撞其自小客
    車的左後方，自小客車的擦痕應是丁○○他去衝撞路燈與住
    家牆角時擦撞到路旁所停的自小客車的結果。被告丁○○
    稱撞擊後他想停到路邊檢視車輛，因誤踩油門才導致被害人
    游閩翔死亡，故被害人游閔翔之死亡與丙○○通過路口的行
    為之間，並無相當因果關係云云。
二、經查：
(1)、被告丙○○、丁○○上開犯罪事實，有道路交通事故調查報
    告表(一)、(二)、道路交通事故現場圖〔肇事路段設有時速不得
    超過40公里之標誌〔上開道路交通事故調查報告表(一)及道路
    交通事故現場圖均誤載為50公里，有臺南市警察局第一分局
    96 年5月30日南市警一刑字第09641221900號函及照片附卷
    可稽〕各1份、肇事經過之錄影光碟1片及丙○○、丁○○、
    甲○○因本件車禍受有上開傷害之診斷證明書各１紙暨警方
    於現場所蒐證之照片18張附卷可資佐證。被害人游閔翔係因
    本件車禍受有頭部撞傷致顱內出血之傷害，於95年8月25日
    10 時30分許不治死亡之事實，亦有臺灣臺南地方法院檢察
    署檢察官督同檢驗員相驗屍體之相驗筆錄、驗斷書、相驗屍
    體證明書、相驗照片等附卷可稽。
(2)、依據上開肇事經過之錄影光碟內容顯示：本件車禍發生前，
    被告丙○○將XUY-485號機車駕駛到「全聯福利中心」前面
    崇善路北向南之慢車道上，先停車看左右來車之狀況，當時
    其右邊（即崇善路南向北之車道）有一機車及一自小客車沿
    崇善路南向北之車道經過上開崇善路與崇善13街之無號誌交
    岔路口；接著其左邊有一休旅車沿崇善路北向南之快車道經
    過上開交岔路口，此時被告丙○○因未再持續密切注意左右
    有無來車，並誤以為崇善路左右已無來車，即貿然駕駛機車
    搶先進入上開交岔路口，惟實際上，在上開休旅車沿崇善路
    北向南之快車道經過上開交岔路口時，丙○○之右邊正有被
    告丁○○所駕駛之D5-2909號自小客車亦同時沿崇善路南向
    北之快車道正要進入上開交岔路口，迨丙○○貿然起駛進入
    上開交岔路口時，丁○○所駕駛之D5-2909號自小客車亦快
    速進入上開交岔路口，丙○○之機車車頭遂撞擊丁○○所駕
    駛之D5-2909號自小客車左前車頭，丙○○因而人、車倒地
    ，丁○○所駕駛之D5-2909號自小客車在與丙○○之機車碰
    撞後立即失控，朝右前方撞上路旁之路燈（路燈旁停有1輛
    紅色之自小客車）及住家牆角，光碟畫面極為清晰，業據本
    院受命法官於96年3月5日準備程序時勘驗明確，並有筆錄附
    卷可稽。丙○○之辯護人上開為丙○○之辯護稱：「臺灣省
    臺南區車輛行車事故鑑定委員會的鑑定意見書，認為丙○○
    穿越道路前沒有注意左右有無來車，但依車禍現場錄影光碟
    勘驗結果，可看出丙○○穿越道路時，有注意左右來車之後
    才通行」云云，顯然與事實不符，自不足採。
(3)、丁○○以被告之身分於警詢時供稱：當其看到XUY-485號重
  　機車時，急作閃避，因緊張又踩到油門，致撞擊路邊路燈及
    某住家牆角肇事。其於檢察官偵查時亦供稱：「當日我經過
    崇善路時，車尾（按經勘驗錄影光碟，應係左前車頭，已如
    上述）遭丙○○擦撞，我欲閃避但誤踩油門，我只記得車子
    往右偏，其他我都不記得了，我一清醒人已在醫院。」（見
    檢方95年度相字第1202號卷第51頁）；復供稱：「當天我由
    崇善路開車欲至朋友住處，至全聯（福利中心所在之）路口
    時，我車子左側後門附近（按經勘驗錄影光碟，應係左前車
    頭，已如上述）遭丙○○之機車撞上，我欲閃避至右側，不
    小心踩到油門，就失控往右前方撞擊。」等語（見檢方95年
    度偵字第13594號卷第11頁）。雖其於本院96年6月25日審理
    中，以證人之身分證稱：「我被撞之後想要停到路邊看車子
    有無怎樣，結果誤踩到油門，才往前衝撞到路旁的路燈與住
    家牆角」，然隨即更正其證言，謂「如偵查中所述，我是要
    閃到右側時誤踩油門的」等語。查依上開錄影光碟內容顯示
    ：被告丁○○所駕駛之D5-2909號自小客車與丙○○所駕駛
    之XUY-485號機車發生碰撞之一剎那間，約僅1秒鐘，根本不
    容丁○○在其車被撞之後有「想要停到路邊看車子有無怎樣
    」之時間，D5-2909號自小客車旋即失控往右前方衝撞路旁
    路燈及住家牆角。依此情形而言，應係被告丁○○在將碰撞
    之剎那間，即有欲閃避至右側之潛意識自動反應，卻因其在
    突如其來之驚慌中不小心踩到油門，以致失控往右前方撞擊
    ，且其車輛之排擋又屬於自排，而非手排，駕駛座下方僅有
    煞車板及油門板，在被撞往右偏及車輛往右閃、車速又快之
    情形下，駕駛人之身體因此會隨勢往右偏，左邊之煞車板相
    對的變成較遠且不順勢，在撞擊後之瞬間，極易誤踩到右邊
    之油門板，此在車禍中常見，乃屬日常生活經驗法則。是比
    較其新舊記憶及上開情形，應以其原先在警詢及於檢察官偵
    查中之供述，即其自小客車遭丙○○之機車撞上後，其欲閃
    避至右側，不小心踩到油門，以致失控往右前方撞擊等語較
    為可信。其上開「我被撞之後想要停到路邊看車子有無怎樣
    ，結果誤踩到油門，才往前衝撞到路旁的路燈與住家牆角」
    之證言，應不可採，自不得以此資為對其不利之證據。
(4)、又辯護人謂因被告丁○○誤踩油門才導致被害人游閔翔死亡
    ，故被害人游閔翔之死亡與丙○○通過路口的行為之間，並
    無相當因果關係云云。按過失責任之有無，應以行為人之懈
    怠或疏虞與結果之發生，有無相當因果關係為斷，所謂相當
    因果關係，即以所生之結果觀察，認為確因某項因素而惹起
    ，又從因素觀察，認為足以發生此項結果，始克當之，最高
    法院著有58年臺上字第404號判例足參。查被害人游閔翔係
    坐在被告丁○○所駕駛之D5-2909號自小客車左後座，且其
    所受者乃頭部撞傷、顱內出血之傷害而死亡，依被告丙○○
    之機車車頭係與D5-2909號自小客車左前車頭碰撞而言，一
    般而言，應不足以造成被害人游閔翔死亡之結果，以撞擊力
    道相比，D5-2909號自小客車往前衝撞到路旁的路燈與住家
    牆角之撞擊力應大過丙○○之機車與D5-2909號自小客車碰
    撞之撞擊力，此才是造成被害人游閔翔死亡之原因，然而法
    律上之相當因果關係不得割裂，而單純僅以發生死亡結果之
    後半段原因（在本案即為被告丁○○誤踩油門）為論斷（若
    如此割裂，則例如在交岔路口同一道路之對向雙方之號誌皆
    是綠燈，一方直行，一方轉彎，轉彎車違規搶先轉彎致直行
    之機車騎士緊急煞閃，在機車絲毫未碰撞轉彎車時，即因緊
    急煞車而摔死，則應認為機車騎士係自行摔死，與轉彎車之
    駕駛人之行為無相當因果關係。然此種情形，實務上均認為
    轉彎車之駕駛人之違規搶先轉彎，與機車騎士之死亡間，有
    相當因果關係。），以致遺漏前半段原因，故應綜合全部原
    因加以判斷，始為的論。本件車禍發生之原因係被告丙○○
    疏於注意其右側之崇善路上尚有被告丁○○之來車即貿然搶
    先欲穿越上開交岔路口，以及被告丁○○疏於注意車前狀況
    且超速行駛，二者之過失行為交織而成，且由於被告丙○○
    之搶先通行，其機車突如其來而撞擊丁○○所駕駛之自小客
    車，造成丁○○瞬間反應有所疏誤而誤踩油門〔即上開(3)所
    述「被告丁○○在將碰撞之剎那間，即有欲閃避至右側之潛
    意識自動反應，卻因其在突如其來之驚慌中不小心踩到油門
    ，以致失控往右前方撞擊，且其車輛之排擋又屬於自排，而
    非手排，駕駛座下方僅有煞車板及油門板，在被撞往右偏及
    車輛往右閃、車速又快之情形下，駕駛人之身體因此會隨勢
    往右偏，左邊之煞車板相對的變成較遠且不順勢，在撞擊後
    之瞬間，極易誤踩到右邊之油門板，此在車禍中常見，乃屬
    日常生活經驗法則」之情形〕，D5-2909號自小客車才往前
    衝撞到路旁的路燈與住家牆角，以致強大之撞擊力造成後座
    之游閔翔受有頭部撞傷致顱內出血之傷害不治死亡之結果。
    準此，被告丙○○上開之過失行為，與被害人游閔翔受傷不
    治死亡之結果間，有相當因果關係，辯護人上開所辯應不足
    採。
(5)、按行車起駛前應注意前後左右有無障礙或車輛行人，並應讓
    行進中之車輛行人優先通行；行車速度，依速限標誌或標線
    之規定；汽車行駛時，駕駛人應注意車前狀況，並隨時採取
    必要之安全措施，道路交通安全規則第89條第1項第6款、第
    93條第1項前段、第94條第3項分別定有明文，被告丙○○、
    丁○○自應注意遵守上開規定。又依當時情形，天候晴、日
    間自然光線、柏油路面乾燥、無缺陷、無障礙物，視距良好
    ，有上開道路交通事故調查報告表(一)及現場照片可稽，客觀
    上並無其等不能注意之情形，被告丙○○雖有先停車看左右
    來車之狀況，但其並未持續密切注意以確認左右已無來車，
    竟在上開休旅車經過時，即貿然駕駛機車搶先進入上開交岔
    路口，而疏於注意其右側之崇善路上丁○○駕駛之來車，而
    丁○○亦疏於注意車前狀況，且在上開設有行車時速不得超
    過40公里之標誌（警方誤載為50公里）之路段，以50公里之
    時速超速行駛，至上開交岔路口時，丙○○之機車車頭遂撞
    擊丁○○所駕駛之D5-2909號自小客車左前車頭，丙○○因
    而人、車倒地，受有右側第四肋骨閉鎖性骨折及右手雙膝挫
    擦傷等傷害（過失傷害部分未據告訴），丁○○在車輛碰撞
    時，因急作閃避，並於緊張中誤踩油門，其自小客車失控往
    前衝撞路旁路燈及住家牆角，以致丁○○本身受有左側創傷
    性氣胸、顏面挫傷併左眼皮及下巴撕裂傷、上顎挫傷併4顆
    門牙斷裂等傷害（過失傷害部分未據告訴）；右前座之甲○○受有左股骨骨折性脫臼、臉部多處割裂傷等傷害（過失傷
    害部分未據告訴）；左後座之被害人游閔翔則受有頭部撞傷
    致顱內出血之傷害，於95年8月25日10時30分許不治死亡。
    被告丙○○與被告丁○○自難辭其過失之責。依被告丙○○
    與被告丁○○之過失情節而言，本院並認被告丙○○之過失
    情節較被告丁○○之過失情節為重。被告丙○○與被告丁○○之過失行為與被害人游閔翔之死亡間，並有相當因果關係
    。本件車禍肇事責任經檢察官送請臺灣省臺南區車輛行車事
    故鑑定委員會鑑定結果，認為「一、丙○○駕駛普通重型機
    車，丁○○駕駛小客車，於路口發生撞擊事故部分：丙○○駕駛普通重型機車，行經無號誌肇事岔路口，起駛穿越道
    路未注意左右來車，為肇事主因。丁○○駕駛小客車，行
    經無號誌岔路口，未減速慢行，未注意車前狀況，為肇事次
    因。二、丁○○操作失當部分：丁○○駕駛小客車，行經無
    號誌岔路口，未減速慢行，未注意車前狀況，閃避機車，操
    作不慎誤踩油門，為肇事原因。」，有該會95年9月28日臺
    南區950812號鑑定意見書附卷可稽。惟查該會引用道路交通
    安全規則時，其中引用道路交通安全規則第93條第1項第2款
    （此款乃在無行車速限之標誌或標線時所引用，本件肇事路
    段設有行車速限之標誌，自應直接引用第93條第1項前段之
    規定）及道路交通安全規則第106條第1項第5款（此乃汽車
    迴車之規定，本件並無迴車之問題），均有錯誤。再者，該
    會將丁○○之肇事責任分割而未作整體之綜合評鑑，亦有導
    致丙○○與丁○○就整體之肇事責任為何，含糊不清之結果
    。是上開鑑定結果應不足採，而應以本院上開之認定為準。
    綜上所述，事證明確，被告丙○○與被告丁○○之過失犯行
    ，洵堪認定。
三、核被告丙○○與被告丁○○所為，均係犯刑法第276條第1項
    之過失致死罪。被告丙○○與被告丁○○於肇事犯罪後，於
    未被有偵查權之公務員或機關發覺前，向警自首坦承犯行，
    進而接受裁判，有「臺南市警察局第一分局道路交通事故肇
    事人自首情形紀錄表」2紙附卷可稽，爰依刑法第62條前段
    之規定，均減輕其刑。審酌被告丙○○與被告丁○○之品行
    （均無前科）、生活經濟狀況均普通、智識教育程度被告丙○○為大學畢業、被告丁○○為高工畢業、所生之損害（被
    害人游閔翔受傷不治死亡）、被告丙○○之過失情節較被告
    丁○○之過失情節為重、被告丁○○坦承犯行以及被告丙○○與被告丁○○事後均尚未與被害人之家屬成立民事和解等
    一切情狀，爰分別量處如主文所示之刑，以示懲儆。
據上論斷，應依刑事訴訟法第299條第1項前段，刑法第276條第1
項、第62條前段，刑法施行法第1條之1，判決如主文。
本案經檢察官乙○○到庭執行職務
中　　華　　民　　國　　96　　年　　7　　月　   9 　　日
　　　　 　　　  交通法庭審判長法　官　陳顯榮
                               法　官　柯顯卿
                               法　官　林勝利
以上正本證明與原本無異。
如不服本判決，應於判決送達後10日內，向本院提出上訴狀。
　　　　　　　　　　　　　　 　書記官　陳金堂
中　　華　　民　　國　　96　　年　　7 　　月　　10　　日
附錄本案論罪科刑法條全文：
中華民國刑法第276條
因過失致人於死者，處2年以下有期徒刑、拘役或2千元以下罰金
。
從事業務之人，因業務上之過失犯前項之罪者，處5年以下有期
徒刑或拘役，得併科3千元以下罰金。
